【裁判字號】    95,基簡,880
【裁判日期】    951013
【裁判案由】    損害賠償
【裁判全文】
臺灣基隆地方法院基隆簡易庭民事判決
原      告  乙○○
被      告  甲○○
上列當事人間請求損害賠償事件，本院於95年9月29日言詞辯論
終結，判決如下：
    主  文
被告應給付原告新臺幣玖萬肆仟玖佰元，及自九十五年九月二十
六日起至清償日止，按週年百分之五計算之利息。
原告其餘之訴駁回。
訴訟費用新臺幣仟伍佰拾元，由被告負擔新臺幣壹仟元，餘
由原告負擔。
本判決命被告給付部分，得假執行。
原告其餘假執行之聲請駁回。
    事實及理由
一、原告起訴主張：被告於94年9月23日晚間8時許，駕駛車牌號
    碼DV-0198號自用小客貨車，沿基隆市○○路行駛，途經正
    信路與東信路口右轉往信一路方向行駛，因被告未盡注意義
    務，疏於注意轉彎車應讓直行車先行之交通法規，因而擦撞
    原告所騎乘車牌號碼GPD-385號重型機車右側車身，致原告
    人車倒地，並受有右小腿骨折、腳踝扭傷等傷害之事實，業
    經鈞院95年度基交簡字第227號刑事判決確定在案，被告侵
    權行為之事實，至為明顯，為此請求被告賠償原告醫療費用
    新臺幣（下同）18萬元、減少工作收入之損失45,328元及精
    神慰撫金10萬元，計325,328元，及自起訴狀繕本送達被告
    之翌日起至清償日止，按週年百分之5計算之利息，並陳明
    願供擔保請准宣告假執行等情。
二、被告就原告主張之系爭事實不爭執，惟抗辯兩造已寫和解書
    ，原告不應再起訴請求。
三、按因故意或過失，不法侵害他人之權利者，負損害賠償責任
    ；不法侵害他人之身體或健康者，對於被害人因此喪失或減
    少勞動能力或增加生活上之需要時，應負損害賠償責任；不
    法侵害他人之身體、名譽、自由、信用、隱私、貞操，或不
    法侵害其他人格法益而情節重大者，被害人雖非財產上之損
    害，亦得請求賠償相當之金額，民法第184條第1項前段、第
    193條第1項、第195條第1項前段分別定有明文。
四、本件經爭點整理後，兩造就系爭車禍係因被告駕車不慎致原
    告受傷及車損並無爭執，則被告對原告負侵權行為損害賠償
    責任並無疑問。惟兩造就被告應賠償之金額尚有爭執。就原
    告各項損害請求，有無理由，分別說明如下：
（一）醫療費用部分
      原告因傷至醫療院所治療，請求被告賠償醫療費用18萬元
      ，並提出良德堂中醫診所門診掛號費收據1紙，金額100元
      、長庚紀念醫院（下稱長庚醫院）醫療費用收據21紙，金
      額計4,310元，德和蔘藥行（下稱德和行）收據11紙，金
      額計183,500元、行政院衛生署基隆醫院醫療費用收據4紙
      ，金額計490元。惟查原告於德和行購買藥品之費用，其
      開立日期為95年3月10日及95年5月20日之單據2紙號碼竟
      均為0000000，其他單據亦有開立日期在前、單號卻在後
      之錯置情形，或日期相隔數月而單號竟為連續等情，顯見
      此部分單據乃原告為提出於本院方於嗣後要求德和行所開
      立，又此部分中藥品未經醫師處方，即難證明係醫療上所
      必要之費用，應予扣除，故被告應賠償原告已支出之醫療
      費用額，為4,900元。
（二）減少工作收入部分
      原告於事發時任職基隆市交通隊警員，因系爭事故受傷請
      假20日，遭主管核定考績為乙等，如原告未請假，考績即
      為甲等，而受有考績獎金由甲等降為乙等之差額29,088元
      之損害；又原告平時因公務繁忙須超勤加班，因傷減少超
      勤加班費之收入有16,240元，為此請求被告賠償原告上開
      工作收入之損失計45,328元。惟按損害賠償之債，以有損
      害之發生及有責任原因之事實，並二者之間，有相當因果
      關係為成立要件，故原告所主張損害賠償之債，如不合於
      此項成立要件者，即難謂有損害賠償請求權存在；所謂相
      當因果關係，係以行為人之行為所造成的客觀存在事實，
      為觀察的基礎，並就此客觀存在事實，依吾人智識經驗判
      斷，通常均有發生同樣損害結果之可能者，該行為人之行
      為與損害之間，即有因果關係，（最高法院48年度臺上字
      第481號判例、91年度臺上字第1407號判決參照）。原告
      縱未發生系爭車禍，亦可能因其他情事而未達甲等考績，
      又原告未能舉證證明若非發生系爭車禍，即必然有超時服
      勤之加班費及能領取之考績獎金之差額可領，自難認其此
      部分損害之主張，確實發生且與被告系爭侵權行間有相當
      因果關係。是原告此部分之請求，為無理由。
（三）精神慰撫金部分
      慰撫金多寡之算定，在加害人方面，應考量加害行為之動
      機、目的、內容之惡質性程度、欠缺真實性、相當性之程
      度、加害行為之方法及範圍、加害人因加害行為而得之利
      益等，在被害人方面，應考量被害人之社會地位（職業、
      經歷）、受社會評價降低之程度、被害人所受之營業上不
      利益之程度、被害人社會上生活之不利益程度、被害人之
      過失、加害人行為後所受救濟之程度、被害人之請求態樣
      。故慰撫金多寡，應斟酌雙方之身分、地位、資力與加害
      之程度及其他各種情形核定相當之數額，其金額是否相當
      ，自應依實際加害情形與被害人所受之痛苦及雙方之身分
      、地位、經濟狀況等關係決定之。原告因系爭車禍致右小
      腿骨折、腳踝扭傷，迄今仍有跑步蹲下後腳踝拉扯疼痛等
      後遺症，經長庚醫院開立診斷證明書附卷可查，原告為基
      隆市交通隊警員，依其職務之性質須耗費相當之體能，前
      開後遺症影響其工作表現甚劇，爰審酌兩造前開情事，認
      被告應賠償原告精神慰撫金，以9萬元為當。
    以上金額合計為94,900元。
五、綜上所述，原告依侵權行為之法律關係，請求被告給付如主
    文第1項所示之金額，及起訴狀繕本送達被告之翌日即95年9
    月26日起至清償日止之法定遲延利息，於法洵屬正當，應予
    准許，逾此範圍之請求，為無理由，應予駁回。
六、本件命被告給付部分，係適用簡易程序所為被告敗訴之判決
    ，依民事訴訟法第389條第1項第3款規定，應依職權宣告假
    執行，爰依職權宣告之。其餘假執行之聲請，因訴之駁回而
    失所依附，併予駁回。
七、據上論結，本件原告之訴為一部有理由、一部無理由，應依
    民事訴訟法第436條第2項、第79條、第87條第1項、第389
    條第1項第3款，判決如主文。
中    華    民    國    95    年    10    月    13   日
                  基隆簡易庭法  官  李木貴
以上正本係照原本作成。
對於本件判決如有不服，應於收受送達後20日內向本院提出上訴
書狀，上訴於本院合議庭，並按他造當事人之人數附具繕本。
中    華    民    國    95    年    10    月    13    日
                            書記官  林蔚菁


司法院資訊處製作；財團法人民間司法改革基金會備份。
